臺灣臺中地方法院民事判決　　　　　　　 94年度婚字第580號
原　　　告　乙○○
訴訟代理人　張柏山律師
被　　　告　甲○○○
上列當事人間離婚事件，本院於民國94年10月31日言詞辯論終結
，本院判決如下：
    主      文
准原告與被告離婚。
訴訟費用由被告負擔。
    事實及理由
一、按配偶之一方為中華民國國民者，其離婚之原因事實，應依
    中華民國法律，涉外民事法律適用法第14條定有明文。經查
    ：本件被告為越南國人士，原告為中華民國國民，戶籍謄本
    正本1份、結婚證影本1份為證為證，則本件兩造離婚事件，
    自應適用中華民國法律，合先敘明。
二、原告主張：緣被告為越南籍人士，兩造於民國89年11月29日
    結婚，婚初尚稱和睦，家人因被告遠地而來，對之百般呵護
    ，然致被告非但未能善盡為人媳、為人妻之道，且經常藉故
    離家寄居其姊家中不歸，雖經苦勸偶而返家，然亦僅停留數
    小時即不告而別，令原告深感本件婚姻生活之無助。93年9
    月，被告再次不告而別，經原告四處尋找仍無所獲，原告乃
    於同年10月向鈞院提93年度婚字第1516號履行同居訴訟，被
    告於訴訟到庭應訊，因其當庭表示願意返家履行同居，為此
    原告撤回其訴，當時因原告家人未能原諒被告行徑，原告遂
    請被告先暫居其姊之住處，待原告找好房子後，即將之接回
    ，惟被告輾轉不知所蹤，非但未返家履行同居義務，更將其
    電話停話，原告向其姊尋查，其姊亦拒以告知其行蹤，經原
    告再次四處尋人，甚而致電至其越南娘家，始知其早已回越
    南娘家，嗣於94年2月26日返臺，原告乃於93年3月7日向警
    局備案查詢，始知被告返臺後未返家，就此失去聯繫，嗣向
    警方備案查詢，經警局函履：「甲○○○已於93年9月13日
    遷新竹縣居留，請逕洽新竹縣警察局」等語，原告依其所示
    ，向新竹警方詢查，並依址前往，結果查無此人，始知被告
    虛報其地址，顯見被告一直以兩造婚姻為名，以達居留臺灣
    之目的，再於94年5月10日經新竹警員查獲被告，請原告將
    之接回，然當原告攜同被告至新竹市火車站時即表示不願與
    原告回家，並希望原告能等被告到取得國籍之聲請核准，伊
    將自願與原告離婚等語，隨即不知去向。綜上所述，原告所
    望者無他，僅盼被告返家共組美滿婚姻，而原告早給被告適
    足之生活費用，何勞被告外出工作，既要工作，何需離家他
    住，既要離家，何以不讓原告知其芳蹤，被告對兩造婚姻顯
    未曾留心，盡其應有之義務，其既不願履行同居，顯然惡意
    遺棄原告在繼續狀態之中，又被告經原告起訴請求履行同居
    又撤回，卻依然不肯履行，令原告深信被告不可能悔改，而
    被告之行為，已使原告無法再與被告共同生活，原告對兩造
    婚姻亦不再抱有任何期待，兩造婚姻無疑已生重大裂痕，兩
    造婚姻在客觀上已達難以繼續維持或回復婚姻之希望，而造
    成難以維持婚姻之源，係因被告逕自離家所致，此實可歸責
    於被告。為此依民法第1052條第1項第5款及第2項規定請求
    准予離婚。
    並聲明：如主文所示。
三、被告則以：被告居於原告之家，克守為人子媳應盡之責，然
    原告之家人並未能善待被告，視被告有如越傭，由早工作至
    深夜，被告倍感不受他人尊重之感，尤有甚者，兩造嗣後居
    於新竹地區，然被告因已有身孕，原懷喜悅之心告知原告，
    豈料原告質疑被告所孕非其子女，被告倍感人格受辱，遂將
    之拿掉，原告既未肯珍視兩造之婚姻，且不肯保護被告，被
    告自然不想與其回去，且被告也是因為要工作不能返家，嗣
    經原告提起履行同居之訴，之後，於94年1月12日原告要被
    告先暫住被告之姐住處，原告曾表示要找房子住，但原告並
    未履行，被告自無庸回去。再於94年5月10日警員要求被告
    與原告返家，然原告逕自獨走，未曾理會背後被告的感受，
    被告倍感遭受冷落，其家人亦未肯善待被告，被告為原告之
    配偶，原告既不願保護被告，被告自然不肯返回，不返家是
    有正當理由等語置辯。並聲明：原告之訴駁回。
四、得心證之理由：
（一）兩造間婚姻關係現仍存續中，業據原告提出結婚證書、戶
      籍謄本等在卷可稽，被告對此亦不爭執，堪認原告之主張
      為真實。
（二）原告於93年以前曾於週一至週六於新竹工作，工作作完會
      回台中，被告雖於92年8月起至新竹與原告同住，惟亦時
      常離家，數日始歸，於93年9月被告又離家他去，經原告
      於同年10月向本院提起93年度婚字第1516號履行同居之訴
      ，經原告於94年1月12日當庭撤回後，被告並未返家，亦
      未告知其行蹤，即於94年1月31日回越南，嗣於94年2月26
      日返臺，原告乃於94年3月7日向警局查詢，始知被告返臺
      未歸，就此失去聯繫，嗣向警方備案查詢，經警局函復：
      「甲○○○已於93年9月13日遷新竹縣居留，請逕洽新竹
      縣警察局」，原告依其所示，向新竹警方詢查，並依址前
      往，結果查無此人，始知被告虛報其地址，再於94年5 月
      10日經新竹警員查獲被告，請原告將之接回，然當原告攜
      同被告至新竹市火車站時即表示不願與原告回家，並希望
      原告能等到被告取得國籍之聲請核准，伊將自願與原告離
      婚等語，隨即不知去向等語，業據原告提出法院通知書、
      臺中縣警察局霧峰分局函、臺中縣警察局書函、外國人居
      留證明書、村里長證明書、被告入出國日期證明書，霧峰
      分局成功派出所調查筆錄均影本各1份為證。並據證人即
      原告之母郭美珠到庭陳述：「我和兒子同住在一起，我兒
      子在89年在越南結婚，婚後有回來臺灣居住，跟我住在一
      起，後來我兒子因為工作關係必須往返新竹和臺中，被告
      也有跟我兒子到新竹去，但被告在92年年底開始就常常一
      出去就好幾個禮拜才回來，到了93年8、9月後，就再也沒
      有到新竹也沒有回臺中．履行同居之訴被告雖然有來開庭
      ，並答應要回來，但是也沒有回家，被告要求原告撤回履
      行同居之訴以後，就回越南了。我們是後來才知送被告又
      從越南回來」等語（參本院94年6月15日言詞辯論筆錄）
      ，並經本院依職權調閱本院93年度婚字第1516號履行同居
      卷宗，查核屬實。是以被告於93年9月之後，即未與原告
      同住之事實，堪以認定。
（三）被告雖以其遭原告之家人虐待，及被告生孕子女竟遭原告
      質疑，始不願返家云云，惟為原告所否認，並提出證人即
      原告之弟妹翁伊君到庭陳述：「原告在被告開刀期間，每
      天都會買東西拿到房間給他吃，原告每個月還會給被告兩
      萬元，後來我還聽說被告嫌錢不夠，我婆婆對他也是很好
      ，被告還曾經嫌我婆婆囉嗦」等語（參本院94年8月29日
      言詞辯論筆錄），另證人即原告之弟妹孫女美杏到庭陳述
      ：「被告從92年3月回去越南，之後就沒有再回來家裡，
      被告在外面工作，自己生活，被告喜歡在外面玩，婆婆對
      我們很好，沒有對不起他，我大哥也對他很好，我在越南
      的時候跟他是鄰居」等語（參同日言詞辯論筆錄）在卷可
      按，此外被告亦未提出積極證據以實其說，是以被告辯稱
      遭原告家人虐待云云，尚無可採。又被告於93年9月間因
      懷孕竟遭原告質疑等情，固經被告之姐阮氏秋鶯到庭陳述
      ：「那天因為我小孩滿月，原告帶被告去我家看小孩，他
      們就吵了起來，被告說她已經懷孕3個月，原告說那孩子
      不是他的，我們說如果原告不相信是他的，可以馬上去驗
      ，原告不肯去驗，說會傷到小孩，然後原告就叫我妹妹回
      越南去生下小孩，在抱回臺灣去驗，如果是他的小孩，他
      才要養」等語（參本院94年9月19日言詞筆錄），顯見原
      告確有質疑被告所孕之子女非其所生，無疑對身為女性之
      被告係一重大污辱，惟證人孫女美杏亦到庭陳述：「我在
      越南的時候跟他是鄰居。我回越南的時候，有聽越南的親
      友講說被告回越南就每天跟別的男人出去玩，原告曾經跟
      我說被告從越南回來的時候就懷孕了，不是他的孩子，還
      墮胎」等語（參本院94年8月29日言詞辯論筆錄），另被
      告亦自認其曾於92年間回越南時與其他男子發生關係而懷
      孕等情（參本院94年10月31日言詞辯論筆錄），是以被告
      既曾與其他男子生孕子女，於93年間因被告時常離家，受
      孕之機率自較低，原告之質疑，固對兩造婚姻造成影響，
      然亦非全無可取。
（四）按民法第1052條第2項規定：有前項以外之重大事由，難
      以維持婚姻者，夫妻之一方得請求離婚，但其事由應由夫
      妻之一方負責者，僅他方得請求離婚。立法意旨在符合現
      代多元化社會之需要，使裁判離婚之事由較富彈性，當婚
      姻破裂時，夫妻已無共同生活之實質時，即得請求離婚。
      又婚姻如有難以維持之重大事由，於夫妻雙方均須負責時
      ，應比較雙方之有責程度，僅責任較輕之一方，得向責任
      較重之他方請求離婚，如雙方之有責程度相同，則雙方均
      得請求離婚，以符公平。本件兩造婚後被告經常離家出走
      ，原告多次向警方協尋，縱經被告請求履行同居撤回之後
      ，仍然行蹤不定，經警方尋獲後又未返家，且被告於92年
      間早與他人另孕子女，兩造婚姻之破綻實早在2年前即已
      發生，原告給予被告多次返家之機會，經訴請履行同居，
      復多次向警方協尋，惟被告未知反省自勵，對原告之生活
      未曾關心、聞問，始終不肯返家，被告不願與原告履行同
      居顯無正當理由，另徵之兩造對於彼此之生活情況完全不
      瞭解，渠等之間僅存夫妻之名，而無夫妻之實。再者衡諸
      常情，被告既知原告之住處及電話，若誠摯地希望與原告
      共同負起對家庭之責任，被告更應勉力為之，然被告對原
      告不聞不問，已無婚姻之實，足見兩造間之婚姻已生破綻
      而無回復之希望，且任何人處於同一情況下，亦均不願繼
      續維持婚姻生活，堪認本件兩造間確有難以維持婚姻之重
      大事由存在，而難以繼續彼此之共同婚姻生活無疑，而就
      該項離婚事由觀之，被告顯係負較重責任之一方。從而，
      原告依民法第1052條第2項請求判決離婚，洵屬正當，應
      予准許。本件既准兩造離婚，則原告併依民法第1052 條
      第1項第5款規定訴請離婚，為請求權之競合，本院自毋庸
      再予審認，附此敘明。
五、兩造所為之其他主張、陳述並所提證據，經審酌後，認均與
    本件之結論無礙，不再一一論述，附此敘明。
六、訴訟費用負擔之依據：民事訴訟法第78條。
中　　華　　民　　國　　94　　年　　11　　月　　14　　日
                  家事法庭      法　官　陳宗賢
以上正本係照原本作成。
如對本判決上訴，須於判決送達後20日內向本院提出上訴書狀（
須附繕本）。
中　　華　　民　　國　　94　　年　　11　　月　　14　　日
                    　　　　　　書記官　王崑煜
